臺灣臺北地方法院民事判決
110年度訴字第4300號
原      告  林志信
訴訟代理人  趙乃怡律師
被      告  陳湘穎
            林志璋

共      同
訴訟代理人  詹豐吉律師
複  代理人  鐘煒翔律師
上列當事人間請求損害賠償等事件，本院於民國110年12月24日
言詞辯論終結，判決如下：
    主  文
原告之訴駁回。
訴訟費用由原告負擔。 
    事實及理由
一、原告起訴主張：
　㈠原告自民國99年3月22日起，受僱於新加坡商網達先進科技有
    限公司台灣分公司（下稱網達先進公司）擔任技術顧問，被
    告陳湘穎、林志璋分別為網達先進公司業務經理、業務副總
    經理。於109年7月中旬至同年8月6日間，被告2人向網達先
    進公司總經理林莊仁表示：「關於PIC（即統一資訊股份有
    限公司，下稱統一資訊公司）這個案子，因為GBIC license
     module（即板橋機房搬遷專案）這些東西遺漏，導致原本
    的預算從新臺幣（下同）800萬元增加到1,700萬元，因此客
    戶沒有預算下這個訂單，造成公司之損失，其等認為這是原
    告工作之疏失所造成，且客戶已經跟公司的業務說，如果再
    繼續這樣下去的話，他要換PM（即原告擔任之職務）。」（
    下稱系爭言論），林莊仁再找技術支援處長高金青與被告2
    人一同開會討論，得出對原告進行PIP（即績效改善計畫）
    之結論後，林莊仁復指示人力資源部門員工謝文彩，由謝文
    彩於109年8月6日下午4時30分許，會同高金青與原告進行會
    議，並於會議中對原告傳達系爭言論及網達先進公司要求原
    告進行PIP之意思，嗣網達先進公司再以原告對於所擔任之
    工作無法勝任為由，於110年2月28日終止與原告間之僱傭關
    係。而被告2人所為之系爭言論與事實不符，其等卻未為合
    理查證，導致原告在社會上之評價受到貶損，而不法侵害原
    告之名譽權，造成原告承受極大之精神痛苦，爰依民法第18
    4條第1項前段、第195條第1項、第185條第1項前段規定，請
    求被告2人連帶賠償非財產上損害20萬元，並應分別刊登道
    歉暨更正啟事以回復原告之名譽。
　㈡綜上所述，並聲明：
　1.被告應連帶給付原告20萬元，及自起訴狀繕本送達翌日起至
    清償日止，按週年利率百分之5計算之法定遲延利息。
　2.被告應分別將附件所示之道歉暨更正啟事，以如附件所示方
    式為刊登。
　3.訴訟費用由被告負擔。
二、被告抗辯主張：
　㈠系爭言論為謝文彩與原告於109年8月6日之私下對話，且係謝
    文彩本於其主觀認知所為，被告並非發表系爭言論之人，且
    轉述過程中，難免因表達能力、記憶力等因素而有轉述不精
    確之處，原告徒以謝文彩轉述作為主張之依據，自不足以認
    定被告2人有何侵害其名譽之情事。原告遭網達先進公司終
    止僱傭契約，與系爭言論無關，因原告於107年6月間統一資
    訊公司板橋機房搬遷專案、107年11月間統一資訊公司士林
    機房疑似發生硬體防火牆故障事故、108年4月間iCASH PAY
    系統網路建置專案、109年6月間iBON MART系統網路建置專
    案、109年7月間F5機房搬遷服務、板橋機房Phase Ⅲ專案、
    樂天網銀辦公室建置專案、板橋機房專案之OOB系統、板橋
    機房Phase Ⅳ專案等業務執行，均有諸多無法勝任工作之具
    體事實，且非短期失常而係長期表現皆為如此，而工作表現
    是否稱職本屬公司同事得以評論之事項，是系爭言論亦係合
    理評論原告之不當行為，並無不法侵害原告名譽之情事。
　㈡綜上所述，並聲明：
　1.原告之訴駁回。
　2.訴訟費用由原告負擔。
三、經查，原告自99年3月22日起，受僱於網達先進公司擔任技
    術顧問，被告陳湘穎為網達先進公司業務經理，被告林志璋
    為網達先進公司業務副總經理，網達先進公司於109年8月6
    日對原告開始進行績效改善計畫等情，為兩造所不爭執（見
    本院卷第101頁、第228頁），是此部分事實，堪信為真。至
    原告主張被告2人所為之系爭言論，侵害原告之名譽權云云
    ，則為被告所否認，並以前詞置辯，是以，本件所應審究之
    爭點為：原告本件主張有無理由?
四、本院之判斷：　　
　㈠按當事人主張有利於己之事實者，就其事實有舉證之責任，
    民事訴訟法第277條本文定有明文。次按因故意或過失，不
    法侵害他人之權利者，負損害賠償責任；不法侵害他人之身
    體、健康、名譽、自由、信用、隱私、貞操，或不法侵害其
    他人格法益而情節重大者，被害人雖非財產上之損害，亦得
    請求賠償相當之金額，其名譽被侵害者，並得請求回復名譽
    之適當處分；數人共同不法侵害他人之權利者，連帶負損害
    賠償責任，民法第184條第1項前段、第195條第1項、第185
    條第1項前段分別定有明文。又侵害名譽權損害賠償，須行
    為人因故意或過失貶損他人之社會評價，而不法侵害他人之
    名譽，致他人受損害，方能成立。亦即行為人須具備違法性
    、有責性，並不法行為與損害間具有因果關係，始足當之（
    最高法院104年度台上字第2365號判決意旨參照）。
　㈡本件原告固主張被告2人於109年7月中旬至同年8月6日間，向
    網達先進公司總經理林莊仁表示系爭言論，然為被告所否認
    。經查，證人林莊仁業經到庭具結證稱：伊大約在半年前，
    頻繁接獲業務單位或工程師反應原告服務客戶的態度有問題
    ，導致客戶有怨言，其中包含原告漫不經心、提交的文件資
    料漏東漏西、開會早退或缺席、無法準時繳交報告，甚至報
    告文件係由客戶自行修正完成，而原告在執行統一資訊公司
    的一件重要案子中，即發生上述問題，造成統一資訊公司承
    辦人之困擾，統一資訊公司承辦人要求網達先進公司改進目
    前狀況，要不然要更換人力，否則日後合作關係可能發生問
    題，伊基於這樣的原因，才請人事主管謝文彩去了解實際情
    況，而被告2人當時跟伊陳述原告結案報告無法提出、對客
    戶的建議方案漏東漏西、客戶必須自行完成相關文件、還時
    常聯絡不上原告，被告2人並沒有告知伊類似系爭言論之內
    容，伊的訊息來源也不僅僅來自於被告2人等語（見本院卷
    第236頁至第238頁），可知原告主張被告2人曾向證人林莊
    仁為系爭言論乙節，已難認有據。至被告2人固有向證人林
    莊仁陳述原告結案報告無法提出、對客戶的建議方案漏東漏
    西、客戶必須自行完成相關文件、還時常聯絡不上原告等內
    容，然依被告所提出之對話紀錄、電子郵件、設備更新成本
    分析表、原告製作之iBON MART搬遷預算設備規格表、線上
    會議參與人員畫面截圖等資料（見本院卷第125頁至第163頁
    ），已可見原告之工作狀況確有可議之處，則被告2人向公
    司總經理林莊仁為上開關於原告工作狀況之陳述，並無惡意
    捏造、虛構之情形，且屬就具體事實為合理適當之評論，自
    無侵害原告之名譽權。
　㈢另證人謝文彩亦到庭具結證稱：伊接獲總經理林莊仁指示去
    了解原告之工作狀況，遂於109年8月6日下午4時30分許，在
    公司會議室與原告及原告之主管高金青一起討論原告近期之
    工作表現，因為在公司例行的會議中，業務部與工程部同事
    均有轉述原告工作表現不佳，林莊仁才授意伊去確認，而原
    告在公司主要負責統一資訊公司這個客戶，故伊有找同樣負
    責統一資訊公司之業務即被告陳湘穎去了解原告之工作表現
    ，被告陳湘穎有向伊提及自107年至109年間，原告負責統一
    資訊公司這個客戶的工作品質、態度，還有拖延狀況，印象
    比較深刻的是被告陳湘穎有向伊反應原告沒有參加統一資訊
    公司之例會，伊也有詢問原告主管高金青關於原告之工作狀
    態，於109年8月6日會議中提及之內容，是綜合大家的訊息
    彙整出來的言論，但伊誤將統一資訊公司iBON MART系統網
    路建置專案之金額800萬元與板橋機房搬遷專案之金額1,700
    萬元搞混，才會在會議過程中講成800萬元到1,700萬元，另
    外關於客戶要換PM，是聽其他同仁說的，不是被告2人告訴
    伊的，而客戶表示沒有預算下訂單是指iBON MART系統網路
    建置專案，因為這個案子的訂單公司沒有拿到，至於客戶表
    示無法忍受這部分，因為伊的消息來源很多，伊記不起來是
    何人所說，伊沒有與被告林志璋確認原告之工作狀態等語（
    見本院卷第230頁至第232頁），則被告陳湘穎所告知證人謝
    文彩關於原告工作品質、態度，還有拖延狀況，以及沒有參
    加統一資訊公司之例會等事實，均無涉及系爭言論之內容，
    另被告林志璋則未與證人謝文彩談論原告之工作表現，故原
    告主張系爭言論為被告2人所為云云，顯屬無據。
　㈣原告雖否認證人上開所述，主張證人林莊仁、謝文彩為維護
    公司同事即被告2人，方作出避重就輕、與事實相違背之證
    述，然證人林莊仁、謝文彩既均經具結而為上開證述，當不
    至於甘冒觸犯偽證罪責而故意為不實證述，原告空言主張證
    人林莊仁、謝文彩係為維護被告2人，所為之證述為不實云
    云，自非可採。從而，原告未能舉證證明被告2人有為系爭
    言論之行為，且其等向證人林莊仁、謝文彩陳述之內容，亦
    無何不法侵害原告名譽權之情事，是以，原告依民法第184
    條第1項前段、第195條第1項、第185條第1項前段規定，請
    求被告2人連帶賠償非財產上損害20萬元，並應分別刊登道
    歉暨更正啟事以回復原告之名譽，均難認有據。 
五、綜上所述，本件原告依民法第184條第1項前段、第195條第1
    項、第185條第1項前段規定，請求被告應連帶給付原告20萬
    元，及自起訴狀繕本送達翌日起至清償日止，按週年利率百
    之之5計算之利息，並應分別將附件所示之道歉暨更正啟事
    ，以如附件所示方式為刊登，均無理由，應予駁回。　　
六、本件事證已臻明確，兩造其餘主張、陳述及所提之證據暨攻
    擊防禦方法，經本院斟酌後，核與本件判決結果不生影響，
    爰不一一論述，附此敘明。
七、訴訟費用負擔之依據：民事訴訟法第78條。 
中　　華　　民　　國　　111 　年　　1 　　月　　21　　日
                  民事第五庭    法　官　王唯怡
以上正本係照原本作成。
如對本判決上訴，須於判決送達後20日內向本院提出上訴狀。如
委任律師提起上訴者，應一併繳納上訴審裁判費。
中　　華　　民　　國　　111 　年　　1 　　月　　21　　日
                                書記官  鞠云彬

附件：
道歉暨更正啟事（陳湘穎部分） 本人陳湘穎於109年8月間，於新加坡商網達先進科技有限公司台灣分公司指摘「關於PIC這個案子，因為林志信之疏失，導致原本的預算從八百萬增加到一千七百萬，因此客戶沒有這個預算去下這個訂單了」、「客戶說如果再繼續這樣下去的話，他要換PM」等言論均為不實指控，因已不法侵害林志信之權益，造成其名譽上之損失，本人事後對林志信深感抱歉，特發出此道歉聲明，公開向林志信致歉。                                      道歉人：陳湘穎 

道歉暨更正啟事（林志璋部分） 本人林志璋於109年8月間，於新加坡商網達先進科技有限公司台灣分公司指摘「關於PIC這個案子，因為林志信之疏失，導致原本的預算從八百萬增加到一千七百萬，因此客戶沒有這個預算去下這個訂單了」、「客戶說如果再繼續這樣下去的話，他要換PM」等言論均為不實指控，因已不法侵害林志信之權益，造成其名譽上之損失，本人事後對林志信深感抱歉，特發出此道歉聲明，公開向林志信致歉。                                      道歉人：林志璋 

方式 期間 被告二人分別寄送電子信件（內容如上開所示之道歉暨更正啟事）至新加坡商網達先進科技有限公司台灣分公司全體員工之電子信箱 1日